【裁判字號】    95,交聲,1703
【裁判日期】    951229
【裁判案由】    交管條例聲異
【裁判全文】
臺灣板橋地方法院交通事件裁定        95年度交聲字第1703號
異  議  人
即受處分人  乙○○?女?45歲.
上列異議人即受處分人因違反道路交通管理處罰條例案件，對於
交通部公路總局臺北區監理所於民國九十五年十月十九日所為北
監自裁字裁四○－ＧＣ0000000號裁決，聲明異議，本院
裁定如下：
    主  文
原處分撤銷。
乙○○汽車駕駛人，駕駛汽車不服從交通勤務警察之指揮，處罰
鍰新臺幣玖佰元，並記違規點數壹點。
    理  由
一、按指向線，用以指示車輛行駛方向。以白色箭頭劃設於車道
    上。本標線設於交岔路口方向專用車道上與禁止變換車道線
?  配合使用時，車輛須循序前進，並於進入交岔路口後遵照所
??指方向行駛。又汽車駕駛人轉彎時，不依標誌、標線、號誌
??指示，處新臺幣（下同）六百元以上一千八百元以下罰鍰。
??次按汽車行駛至交岔路口，其行進、轉彎，應遵守交通指揮
??人員之指揮。汽車駕駛人，駕駛汽車不服從交通勤務警察或
??依法令執行交通指揮、稽查任務人員之指揮或稽查，處九百
    元以上一千八百元以下罰鍰，道路交通標誌標線號誌設置規
??則第一百八十八條、道路交通安全規則第一百零二條及道路
    交通管理處罰條例第四十八條第一項第二款、第六十條第二
??項第一款分設有明文。又按一行為違反數個行政法上義務規
??定而應處罰鍰者，依法定罰鍰額最高之規定裁處。但裁處之
??額度，不得低於各該規定之罰鍰最低額。前項違反行政法上
    義務行為，除應處罰鍰外，另有沒入或其他種類行政罰之處
    罰者，得依該規定併為裁處。但其處罰種類相同，如從一重
    處罰已足以達成行政目的者，不得重複裁處，行政罰法第二
    十四條亦有明文。本件異議人駕車行駛於畫有指向線（直線
    箭頭）車道至交岔路口時未服從交通勤務警察導引向前行駛
    之指揮，並忽視指向線指示直行之要求逕兀自左轉駕駛行為
    ，係一行為違反道路交通管理處罰條例第四十八條第一項第
    二款（至異議人之該轉彎行為亦同時構成「在多車道左轉彎
    ，不先駛入內側車道」之違規，而有同條例第四十八條第一
    項第四款之規定適用，惟二者所為處罰種類、法定額度相同
    ，依行政罰法第二十四條規定意旨，僅得裁處一個罰鍰。從
    而，本件原處分機關雖僅就「不依標誌、標線、號誌指示」
    之違規行為處以罰鍰，本院仍予以維持，附此說明。）、第
    六十條第二項第一款之規定，應依法定罰鍰額最高之該條例
    第六十條第二項第一款裁處，且就違規計點部分，因其處罰
    種類相同，從一重處罰已足以達成行政目的，亦應從一重之
    同條例第六十三條第一項第三款規定裁處，不得重複裁處，
    合先敘明。
二、本件異議人即受處分人乙○○於民國九十五年九月十日下午
    五時十三分許，駕駛車號Ｚ六－九八一三號自用一般小客貨
    車，沿臺中市○○路依右數來外側第二車道（該車道路面設
    有直線箭頭之指向線）駕駛，至臺中市○○路與河南路口時
    ，未依於該路口執行交通疏導勤務甲○○○○指揮前行，逕
    自左轉行駛河南路上，員警猝不及拍照採證，乃將受處分人
    所駕車號、車型、顏色記下，旋於執行交通疏導勤務完畢回
    隊查詢確認所記資料與電腦資料相符後逕行開單舉發。嗣受
    處分人於應到案日期前之九十五年九月十八日到案提出申訴
    ，經原處分機關函請舉發單位調查結果，仍認受處分人有上
    開違規行為，乃於九十五年十月十九日依道路交通管理處罰
    條例第六十條第二項第一、三款及違反道路交通管理事件統
    一裁罰基準表之規定，分別裁處受處分人九百元罰鍰，並依
    同條例第六十三條第一項（裁決書漏載第一款）規定各記違
    規點數一點。
三、異議人即受處分人乙○○於聲明異議狀及本院訊問時均矢口
    否認有何違反道路交通管理處罰條例之行為，辯稱：伊未到
    台中，而違規通知單所載時間伊係開車回到娘家，有伊提出
    之住所車庫監視錄影光碟可資證明自當天下午二時起至七時
    止，伊車輛未駛出車庫。另違規當天下午七、八點時，證人
    （按指舉發甲○○○○）有來電查詢違規一事，惟車輛特徵
??（箱型車後面有備胎）其卻無法說明，且關於係從車輛前面
??或後面記下車號亦陳述不一云云。經查，異議人雖提出其住
??居所車庫監視錄影資料以證其車輛並未於舉發當時駛出車庫
??，然觀諸錄影畫面異議人所指為其所有車輛之號牌並無法辨
??識，無從判斷是否確屬異議人上開違規車輛，且錄影畫面亦
??未有日期之顯示註記，亦無從確認是否確屬九十五年九月十
    日違規當日所攝錄之資料，有卷附勘驗筆錄一紙在卷可稽，
    從而，異議人所提上揭資料，不足作為異議人車輛於員警舉
    發當時之不在場證明。又異議人車輛行駛於設有指向線（直
    線箭頭）之車道（有卷附違規地點照片可證），於駛至臺中
    市○○路與河南路口時，不服從執行交通疏導勤務員警之指
    揮前行，並忽視指向線（直行箭頭）指示直行路線逕自左轉
    駕駛之行為，業據本件舉發員警即證人蕭志平於本院訊問時
    到庭結證稱：「…當時我在臺中市○○路、河南路口指揮交
    通，當時我站在路中央，中港路往市區○○○道有回堵情形
    ，中港路要往市區○○○○路有二條專用車道，當時有很多
    車子不熟悉路況，都會佔用直線車道左轉河南路，然後我就
    把直行車輛向前疏導，後來異議人車子慢慢開到我身邊，我
    一直指揮到向前行駛，後來剛好左轉燈亮起，異議人車子馬
    上左轉過去，當時我要照相的時候，因為車子速度很快，我
    沒有辦法照到相片，後來我請舉發異議人車子不聽指揮強行
    左轉，後來我就把車號、車型、顏色記在我的手上，然後馬
    上寫在便條紙上面，當時我確認車子是臺北的車子，後來我
    當天回到隊部的時候，就立刻查詢車籍電腦資料，後來我就
    打電話到車子家裡，當時對方跟我說沒有去臺中。」、「（
    問：當時確實看到違規的車子是Ｚ六－九八一三號的小貨車
    ？）是的，當時我有確認車牌、車種、顏色，查得資料之後
    ，我有打電話到車主家裡，當時我確實沒有記錯車號等資料
    。」、「（問：對異議人提出的車子照片，有何意見？）車
    牌、車型就跟我當時看到的車子一樣。」、「（問：舉發的
    時候，有沒有看錯車牌？）看錯不會，我還特別打電話證實
    車型及車牌。」等語（見卷附本院九十五年十一月二十八日
    訊問筆錄）明確，觀諸證人所言，就其執行交通疏導勤務當
    時交通狀況、異議人所駕車輛不服指揮前行逕自左轉之違規
    經過至其略記異議人車輛特徵後，返隊查詢所記資料有無與
    電腦資料相符，並去電異議人家中查證而後舉發等情節詳述
    具體明確而不中斷，亦與異議人到庭所為陳述證人有電詢違
    規一事相符，又對照證人所述指揮異議人車子前行經過與卷
    附現場圖，可知，證人執行交通疏導勤務當時所處位置與異
    議人所駕車輛行駛路徑相近，雖不及拍照為證，然於短距離
    下所記車牌、車型、顏色，依受有執行交通勤務專業訓練之
    員警所視他人車輛特徵、違規情形，通常較一般人注意，況
    於近距離下所為，且已經電腦資料查詢，復去電異議人家中
    求證，多重確認下，兼衡證人即本件舉發甲○○○○證述與
    異議人間並無何身分利害業務關係，當無嫌隙，衡情應無甘
    冒偽證罪刑責風險而設詞構陷異議人之理，復異議人所提不
    在場證明無足採信，從而，既查無任何證據足資證明執勤員
    警有何捏造事實違法取締之不法情事，並參酌警員執行公務
    時，本身即受有行政懲處責任之監督，且其到庭具結作證，
    更係以刑事責任擔保其證言之真實性，其之證言又與事實無
    悖，是其證述應非子虛，自足採信。異議人空言指摘，復更
    無其他有利之證據提出以供本院查證，是異議人上揭所辯，
    顯係卸責之詞，無法據以為免責之依據，異議人上揭不服執
    行交通勤務員警指揮前行並忽視指向線之指示直行路線而逕
    自左轉行為，應堪認定。
四、綜上所述，異議人駕車行駛於畫有指向線（直線箭頭）車道
    至交岔路口時未服從交通勤務警察導引向前行駛之指揮，並
    忽視指向線指示直行之要求逕兀自左轉駕駛行為，係一行為
    違反道路交通管理處罰條例第四十八條第一項第二款、第六
    十條第二項第一款之規定，應從一法定罰鍰額最高之道路交
    通管理處罰條例第六十條第二項第一款規定裁處，並就記點
    部分依第六十三條第一項第一款規定為之。然原處分機關認
    係分別違反同條例第六十條第二項第一款、第三款而分別裁
    處罰鍰九百元，並各依同條例第六十三條第一項第一款規定
    記違規點數一點，而誤認上開一交通違規行為為個別獨立違
    規之二行為，而有重複裁處之情形，與法尚有未合，故異議
    人上述聲明異議，雖無理由，然原處分機關之前開處分既有
    不當之處，本院自應撤銷原處分，並斟酌違反道路交通管理
    事件統一裁罰基準表所定裁罰基準等情狀，依行政罰法第二
    十四條、道路交通管理處罰條例第六十條第二項第一款、第
    六十三條第一項第一款，諭知異議人如主文第二項所示之處
    罰，以期適法。
五、據上論斷，爰依道路交通案件處理辦法第二十條，裁定如主
    文。
中    華    民    國    95    年    12    月    29    日
                      臺灣板橋地方法院交通法庭
                ???      法  官  王綽光
以上正本證明與原本無異。
如不服本裁定，應於收受送達後5 日內向本院提出抗告狀
                            書記官  許清秋
中    華    民    國    96    年    1     月    2     日


司法院資訊處製作；財團法人民間司法改革基金會備份。
